臺灣高雄地方法院刑事判決　　　　　　　96年度訴字第1026號
公　訴　人　臺灣高雄地方法院檢察署檢察官
被　　　告　乙○○
上列被告因毒品危害防制條例案件，經檢察官提起公訴（96年度
毒偵字第1131號、第1479號）及移送併辦（96年度毒偵字第1964
號），本院改依簡式審判程序審理，判決如下：
    主  文
乙○○施用第一級毒品，累犯，處有期徒刑拾月，扣案之第一級
毒品海洛因壹包（驗後淨重零點零零肆公克）沒收銷燬之，扣案
之注射針筒壹支沒收。
    事  實
一、乙○○前因毒品危害防制條例案件，經本院以92年度訴字第
    2435號判決，判處有期徒刑10月確定，復同因毒品危害防制
    條例案件，經本院以93年度訴字第490 號判決，判處有期徒
    刑8 月確定，又因公共危險等案件，經臺灣臺南地方法院以
    93年度交訴字第67號判決，判處有期徒刑11月、7 月，應執
    行有期徒刑1 年5 月確定，並經臺灣臺南地方法院就上開案
    件定應執行刑為有期徒刑2 年8 月，於民國95年5 月11日假
    釋出監，嗣於95年12月15日假釋期滿執行完畢。又曾因施用
    毒品案件，經本院以91年度毒聲字第5610號裁定令入戒治處
    所施以強制戒治，嗣經本院以92年度毒聲字第2267號裁定停
    止戒治，於92年4 月30日釋放出戒治處所，並於92年9 月1
    日強制戒治期滿執行完畢。詎其仍不知戒絕毒癮，明知海洛
    因業經公告列為毒品危害防制條例第2 條第2 項第1 款之第
    一級毒品，不得非法持有、施用，猶基於施用第一級毒品海
    洛因之犯意，自96年1 月3 日夜間11時40分許起，至96年1
    月15日下午3 時30分許回溯24小時內之某時點止，在其位於
    高雄縣鳳山市○○路356 巷16號之住處內，以將第一級毒品
    海洛因加水置於針筒內注射手臂血管之方式，以2 、3 天施
    用1 次之頻率，施用第一級毒品海洛因多次。嗣於96年1 月
    6 日下午6 時5 分許，其行經高雄縣鳳山市○○街145 號前
    ，因形跡可疑為警盤查，並扣得其所有、預備施用第一級毒
    品海洛因之注射針筒1 支；另於95年1 月15日下午1 時15分
    許，其因形跡可疑，為警在高雄縣鳳山市○○路16號前盤查
    ，並扣得預備供其施用之第一級毒品海洛因1 包（驗後淨重
    0.004 公克），因而查悉上情。
二、案經高雄縣政府警察局移送，及高雄縣政府警察局鳳山分局
    報請臺灣高雄地方法院檢察署檢察官偵查起訴及移送併辦。
    理  由
一、按本件被告乙○○所犯係死刑、無期徒刑、最輕本刑為3 年
    以上有期徒刑以外之罪，其於準備程序就前揭被訴事實為有
    罪之陳述，經受命法官告知簡式審判程序之旨，並聽取其與
    公訴人意見後，本院認無不得或不宜改依簡式審判程序進行
    之處，爰依刑事訴訟法第273 條之1 第1 項、第284 條之1
    ，裁定本件由受命法官獨任進行簡式審判程序，合先敘明。
二、前揭犯罪事實，業據被告於本院審理中坦承不諱，且其前開
    2 次為警查獲後，採集尿液送檢之檢驗結果，均呈施用第一
    級毒品海洛因後所會產生之嗎啡陽性反應，有臺灣檢驗科技
    股份有限公司96年1 月29日KＺ000000000000號、KＺ00000000
    0000號濫用藥物尿液檢驗報告在卷可稽，並有注射針筒1 支
    扣案可憑，而扣案之1 包物品，經高雄市立凱旋醫院鑑驗結
    果，確係第一級毒品海洛因（驗後淨重0.004 公克），有該
    院96年3 月4 日高市凱醫驗字第3512號濫用藥物成品檢驗鑑
    定書附卷可佐（上開被告以外之人於審判外所為之書面陳述
    ，因本件已改行簡式審判程序，依刑事訴訟法第159 條第2
    項之規定，應具有證據能力），則被告前開自白顯與事實相
    符，堪以採信。而被告前因施用毒品案件，經本院以91年度
    毒聲字第5610號裁定令入戒治處所施以強制戒治，嗣經本院
    以92年度毒聲字第2267號裁定停止戒治，於92年4 月30日釋
    放出戒治處所，並於92年9 月1 日強制戒治期滿執行完畢等
    情，有臺灣高雄地方法院檢察署刑案資料查註紀錄表及臺灣
    高等法院被告前案紀錄表在卷可憑。綜上所述，被告於強制
    戒治執行完畢釋放後，5 年內再犯施用第一級毒品海洛因之
    犯行至明，本件事證明確，被告犯行堪以認定。
三、按海洛因係毒品危害防制條例第2 條第2 項第1 款所稱之第
    一級毒品，故核被告所為，係犯該條例第10條第1 項之施用
    第一級毒品罪。被告持有第一級毒品海洛因後，進而施用，
    其持有之低度行為應為施用之高度行為所吸收，不另論罪。
    另按，刑事法若干犯罪行為態樣，本質上即具有反覆、延續
    實行之特質，則行為人若基於單一犯意，在密切接近之一定
    時、地，持續實行之多次該等犯罪行為，而依社會通念，於
    客觀上認為符合一個反覆、延續性之行為概念者，於刑法評
    價上，即應僅成立一罪，學理上所稱「集合犯」即屬之。另
    判斷何種構成要件行為，可認符合上述概念，首先固應藉助
    文義解釋，惟當法條文義有所不明時，則須探究該犯罪處罰
    規範之目的為解釋，並參酌一般犯罪典型之實施型態予以綜
    合判斷。又並非所有構成要件之行為具有反覆實施之特質，
    即當然成立集合犯，而得評價為一罪，仍須行為人係基於單
    一犯意，在密切接近之一定時、地，持續實行之多次犯罪行
    為，而依社會客觀通念，認為符合一個反覆、延續性之行為
    概念，始得評價為一罪。因此，行為人之數次犯罪行為，在
    主觀上如係分別起意，或客觀上非係利用同一機會為之，在
    評價上即應成立數罪。由於毒品本具成癮性（毒品危害防制
    條例第2 條第1 項參照），施用者一經上癮，即難戒斷，在
    其主觀依賴毒品之心理下，須持續、密接施用毒品以解癮，
    再犯率高，否則難以承受毒癮發作之痛苦，是施用毒品行為
    ，本質上具有反覆實施之行為特性，得成立集合犯甚明。再
    者，參以被告於本院審理中自承：約2 、3 日施用1 次海洛
    因等語（見本院96年4 月3 日審判筆錄），是其施用毒品之
    間隔甚短，顯係於密切接近之時間內多次施用毒品，而主觀
    上則當係基於單一犯意，而為該等多次施用第一級毒品海洛
    因犯行，從而，其上開施用第一級毒品海洛因犯行，應依集
    合犯論以一罪。併辦部分（即被告於96年1 月15日下午3 時
    30分許回溯24小時內某時點，施用第一級毒品海洛因之犯行
    ）雖未據公訴人起訴，惟此部分與起訴部分既有集合犯之實
    質上一罪關係，自為起訴效力所及，本院得併予審理，附此
    敘明。被告有如犯罪事實欄所載之上揭前科紀錄，有前開臺
    灣高等法院被告前案紀錄表及臺灣高雄地方法院檢察署被告
    之刑案資料查註紀錄表在卷可稽，其受有期徒刑執行完畢，
    5 年內故意再犯本件最重本刑為有期徒刑以上之罪，為累犯
    ，應依刑法第47條第1 項規定加重其刑。爰審酌被告經強制
    戒治後，尚未能戒絕毒癮，足證前開保安處分措施實難矯治
    其惡性，惟念及其犯後坦承罪行，態度良好，而所犯係為自
    戕行為，尚未對他人造成實害等一切情狀，量處如主文所示
    之刑，以示儆懲。扣案之毒品確為第一級毒品海洛因之事實
    ，業如前述，而因鑑定機構一般係以傾倒之方式，將包裝袋
    內之第一級毒品海洛因倒出而與包裝袋分離而稱重，必要時
    ，輔以刮杓刮取袋內粉末，然無論依何種方式分離，包裝袋
    內均有極微量之第一級毒品海洛因殘留，業經法務部調查局
    以93年3 月19日調科壹字第09300113060 號函釋在案，此為
    本院職務上已知之事實，足認前開空包裝袋，其內含有極微
    量第一級毒品海洛因殘留而無法析離，應整體視為查獲之第
    一級毒品海洛因，依毒品危害防制條例第18條第1 項前段之
    規定，諭知沒收銷燬之；至於鑑識耗損之第一級毒品海洛因
    ，既已滅失，爰不再行諭知沒收銷燬，併此敘明。又扣案之
    注射針筒1 支，為被告所有供本件犯罪預備之物，業據被告
    於本院審理中自陳在卷，爰依刑法第38條第1 項第2 款規定
    ，併予宣告沒收。
據上論斷，應依刑事訴訟法第273 條之1 第1 項、第284 條之1
、第299 條第1 項前段，毒品危害防制條例第10條第1 項、第18
條第1 項前段，刑法第11條、第47條第1 項、第38條第1 項第2
款，判決如主文。
本案經檢察官甲○○到庭執行職務。
中　　華　　民　　國　　96　　年　　4 　　月　　10　　日
                  刑事第五庭    法　官 陳君杰
以上正本證明與原本無異。
如不服本判決，應於判決送達後10日內，向本院提出上訴狀。
中　　華　　民　　國　　96　　年　　4 　　月　　10　　日
                                書記官 陳昱良
附錄本判決論罪科刑之法條：
毒品危害防制條例第10條第1 項
施用第一級毒品者，處6 月以上5 年以下有期徒刑。
